【裁判字號】    97,易,790
【裁判日期】    971001
【裁判案由】    詐欺
【裁判全文】
臺灣桃園地方法院刑事判決               97年度易字第790號
公訴人  臺灣桃園地方法院檢察署檢察官
被  告  甲○○
上列被告因詐欺案件，經檢察官聲請以簡易判決處刑（96年度偵
字第10573 號），本院適用通常程序審判，茲判決如下︰
        主  文
甲○○無罪。
        理  由
一、公訴意旨略以：被告甲○○明知交付金融帳戶供他人使用，
    可供詐欺集團用為詐騙取款之工具，基於幫助他人詐欺取財
    之不確定故意，於民國93年03月12日，於閱覽報紙分類廣告
    後，以新臺幣（下同）3000元之代價，在桃園縣桃園市之某
    便利商店內，將申辦之合作金庫商業銀行桃園分行（下稱「
    合作金庫桃園分行」）帳號0000000000000000號帳戶之存摺
    、印鑑、提款卡、密碼、語音轉帳密碼及身分證影本，以快
    遞寄送予位在臺北市之某真實姓名年籍不詳男性詐騙集團成
    員。嗣該男子所屬詐騙集團，基於意圖為自己不法所有之犯
    意，在自由時報刊登應徵男伴遊之詐騙廣告，誘使乙○○與
    其聯絡後，向乙○○佯稱工作前需先繳納擔保金，使乙○○
    不疑有他，於93年07月18日晚上11時59分匯款5000元至阮閔
    凱（另案偵辦）開立之中國信託銀行帳號000000000000號帳
    戶。嗣乙○○察覺受騙報警後，為警清查前開阮閔凱帳戶交
    易往來明細，發現甲○○上開帳戶經詐騙集團成員設為阮閔
    凱前揭帳戶之約定轉入帳戶，而循線查獲上情。認被告涉有
    刑法第三十條第一項、第三百三十九條第一項之幫助詐欺取
    財罪嫌云云。
二、按犯罪事實應依證據認定之，無證據不得認定犯罪事實，刑
    事訴訟法第一百五十四條第二項定有明文。又按被告以外之
    人於審判外之言詞或書面陳述，除法律有規定者外，不得作
    為證據；除刑事訴訴法第一百五十九條之一、第一百五十九
    條之二、第一百五十九條之三之情形外，下列文書亦得為證
    據：一、除顯有不可信之情況外，公務員職務上製作之紀錄
    文書、證明文書。二、除顯有不可信之情況外，從事業務之
    人於業務上或通常業務過程所須製作之紀錄文書、證明文書
    。三、除前二款之情形外，其他於可信之特別情況下所製作
    之文書。被告以外之人於審判外之陳述，雖不符刑事訴訟法
    第一百五十九條之一至第一百五十九條之四之規定，而經當
    事人於審判程序同意作為證據，法院審酌該言詞陳述或書面
    陳述作成時之情況，認為適當者，亦得為證據。當事人、代
    理人或辯護人於法院調查證據時，知有第一百五十九條第一
    項不得為證據之情形，而未於言詞辯論終結前聲明異議者，
    視為有前項之同意；刑事訴訟法第一百五十九條第一項、第
    一百五十九條之四、第一百五十九條之五分別定有明文。次
    按刑法上之幫助犯，係以幫助之意思，對於正犯資以助力，
    而未參與實施犯罪行為者而言（最高法院49年臺上字第77號
    判例參照）。本件公訴人指訴被告涉有幫助詐欺罪嫌，無非
    以被告於警詢、檢察官訊問時之陳述、證人阮閔凱於警詢、
    檢察事務官詢問時之陳述、被告於合作金庫桃園分行帳戶之
    開戶基本資料、交易明細表、阮閔凱於中國信託商業銀行開
    戶基本資料及歷史交易明細為其論據。訊據被告堅決否認有
    本件幫助詐欺取財犯行，辯稱：其不知詐欺集團詐騙被害人
    乙○○匯款之事等情。關於證據能力部分：I、證人阮閔凱
    於警詢、檢察事務官詢問之陳述，證人乙○○於警詢之陳述
    ，雖不符刑事訴訟法第一百五十九條第一項，亦無同法第一
    百五十九條之二、第一百五十九條之三之情形，惟檢察官與
    被告於本院調查證據時，知該陳述分別為被告以外之人審判
    外於警詢、檢察事務官詢問之陳述，有刑事訴訟法第一百五
    十九條第一項不得為證據之情形，而未於言詞辯論終結前聲
    明異議者，視為有刑事訴訟法第一百五十九條之五第一項之
    同意，該等陳述係乙○○、阮閔凱向警員、阮閔凱向檢察事
    務官所為之陳述，係採一問一答方式，本院審酌該言詞陳述
    作成時，並無何不法取供、記載不實或其他不法情事，且依
    其作成之情況認適當為證據，依上開說明，該等陳述得為證
    據。II、被告上開帳戶之開戶基本資料、交易明細、阮閔凱
    於中國信託商業銀行新營分行帳戶之開戶基本資料、交易明
    細、施世強於中國信託商業銀行鳳山分行帳戶之交易明細、
    王建添於臺灣中小企業銀行東台北分行之交易明細、陳夏暉
    於臺灣土地銀行大甲分行之交易明細，係各該銀行從事業務
    之人於業務上或通常業務過程所須製作之紀錄文書，無何不
    可信之情況，得為證據。經查：（一）、被告於警詢、檢察
    事務官詢問、檢察官訊問與本院審理中坦承其於93年間確有
    將其上開合作金庫桃園分行帳戶之存摺、提款卡等，以3 千
    元之價格出售寄交予不詳姓名之男子之情，並有其上開帳戶
    之開戶基本資料影本、交易明細影本各01份可稽。然依被告
    上開帳戶之交易明細影本01份顯示，被害人乙○○遭詐騙款
    項並未匯入、存入該帳戶或在該帳戶遭提領或經由該帳戶轉
    帳至他帳戶之情形。又被害人乙○○遭詐騙之款項，係分別
    匯入阮閔凱於中國信託商業銀行新營分行與施世強中國信託
    商業銀行新營分行帳戶內，據證人乙○○於警詢指述甚明，
    且有阮閔凱上開帳戶之開戶基本資料與交易明細影本各01份
    、施世強上開帳戶之交易明細影本01份可佐。又被害人乙○
    ○匯入阮閔凱上開帳戶之款項，係經轉帳入王建添於臺灣中
    小企業銀行東台北分行帳戶內，再由王建添該帳戶與其他款
    項轉帳入陳夏暉臺灣土地銀行大甲分行帳戶內等情，亦有阮
    閔凱於中國信託商業銀行新營分行帳戶之交易明細影本、王
    建添於臺灣中小企業銀行東台北分行之交易明細影本、陳夏
    暉於臺灣土地銀行大甲分行之交易明細影本各01份可按。足
    認被告對於本件正犯對被害人乙○○施用詐術，使被害人乙
    ○○匯款交付上開財物之犯行，並未參與共同實施，亦未資
    以任何構成要件以外之助力甚明。又被告之上開帳戶固有申
    請約定轉帳，然其所約定轉帳之帳戶，並未將阮閔凱、王建
    添、施世強、陳夏暉等人之上開帳戶設定為轉入帳戶，此有
    合作金庫被告上開帳戶語音轉帳約定帳戶明細表影本01份可
    憑。又阮閔凱於93年07月16日，就其於中國信託商業銀行新
    營分行帳戶有申請設定被告上開帳戶為指定轉入帳戶，亦有
    該行申請書影本01份可證。然阮閔凱將被告帳戶設定為指定
    轉入帳戶之行為，並不構成犯罪，被告之帳戶經阮閩凱設定
    為指定轉入帳戶，亦不構成犯罪。而依上開說明，被害人乙
    ○○遭正犯詐欺上開財物之款項匯入、轉帳或提領之過程中
    ，並未匯入、存入被告上開帳戶內，亦未經由被告之上開帳
    戶轉帳至他帳戶，復未由被告帳戶經提領。則縱然阮閔凱將
    被告帳戶設定為約定轉入帳戶，然被害人乙○○被詐欺之款
    項並未曾轉入被告帳戶內。亦即被告並未對於本件正犯詐欺
    被害人乙○○之犯行，有何資以構成要件以外之助力情形，
    被告自非正犯詐欺被害人乙○○犯行之幫助犯。公訴人雖另
    聲請傳訊證人蔡慧美；然依被告上開帳戶之交易明細顯示，
    蔡慧美雖曾匯款入被告上開帳戶，再經以語音轉帳轉出。然
    蔡慧美上開款項之匯入或轉出，與本件公訴人所訴正犯詐欺
    被害人乙○○匯款交付財物之犯行無關，於本件自無傳訊之
    必要。綜上所述，檢察官所舉證據，均不能證明被告犯罪，
    自應諭知被告無罪之判決。
三、本件係檢察官聲請以簡易判決處刑之案件，因有刑事訴訟法
    第四百五十一條之一第四項但書第三款情形，適用通常程序
    審判，併予敘明。
四、據上論斷，應依刑事訴訟法第四百五十二條、第三百零一條
    第一項，判決如主文。
本案經檢察官黃珮如到庭執行職務。
中    華    民    國    97    年    10    月    1     日
                        臺灣桃園地方法院刑事第三庭
                            審判長法  官  謝  順  輝
                                  法  官  蘇  琬  能
                                  法  官  張  瓊  華
以上正本證明與原本無異。
如不服本判決，應於判決送達後10日內，向本院提出上訴狀（應
附繕本），上訴於台灣高等法院。
                                  書記官  簡  慧  瑛
中    華    民    國    97    年    10    月    1     日


司法院資訊處製作；財團法人民間司法改革基金會備份。
